臺北高等行政法院判決
　　　　　　　　　　　　　　　　　　 95年度訴字第03998號
　　　　　　　　　　　　　　　.
原　　　告　德商‧彪馬運動魯道夫達士拉股份有限公司
代　表　人　D‧波克（董事）
　　　　　　J‧萊德海格董事.
訴訟代理人　林志剛律師　　　（兼送達代收人）
　　　　　　楊憲祖律師
　　　　　　黃闡億律師
被　　　告　經濟部智慧財產局
代　表　人　蔡練生（局長）
訴訟代理人　李澤艷
上列當事人間因商標異議事件，原告不服經濟部中華民國95年09
月18日經訴字第09506178530 號訴願決定，提起行政訴訟，本院
判決如下：
　　主  文
原告之訴駁回。
訴訟費用由原告負擔。
　　事  實
一、事實概要：訴外人美商‧LT2 公司於民國（以下同）93年07
    月01日以「Miscellaneous Design」商標，指定使用於商標
    法施行細則第13條所定商品及服務分類表第25類之「衣服，
    靴子，鞋子，運動鞋，襪子，短襪，冠帽及禦寒用耳罩」等
    商品，向被告申請註冊，經被告核准列為註冊第000000 0號
    商標（權利期間自94年07月01日至104 年06月30日）。嗣原
    告以該註冊商標有違商標法第23條第1 項第12、13款之規定
    ，對之提起異議。案經被告審查，以95年05月05日中臺異字
    第941211號商標異議審定書為異議不成立之處分。原告不服
    ，提起訴願，經訴願決定駁回，原告猶未甘服，遂向本院提
    起行政訴訟。
二、兩造聲明：
　(一)原告聲明：
  1.原處分及訴願決定均撤銷。
  2.被告應做成「第0000000號『Miscellaneous Design』商標
    之註冊應予撤銷」之處分。
  3.訴訟費用由被告負擔。
　(二)被告聲明：
  1.駁回原告之訴。
  2.訴訟費用由原告負擔。
三、兩造之主張：
甲、原告主張：
  (一)按商標「相同或近似於他人著名之商標或標章，有致相關公
    眾混淆誤認之虞，或有減損著名商標或標章之識別性或信譽
    之虞者」、「相同或近似於他人同一或類似商品或服務之註
    冊商標或申請在先之商標，有致相關消費者混淆誤認之虞者
    」，不得註冊，為商標法第23條第1項第12、13款所明定。
  (二)系爭商標違反商標法第23條第1項第13款之規定，應撤銷其
    註冊：
  1.兩造商標近似：
  　原告係著名靴鞋、衣服、服飾的產銷廠商，首創以一黑色或
    白色向左邊呈跳躍狀之動物側面圖案做為商標圖樣使用，自
    65年起陸續以之做為商標圖樣之全部或一部申請註冊，取得
    註冊第87447、88132、94620、131605、131624、766352號
    等商標。系爭註冊第0000000號「Miscellaneous Design」
    商標圖樣，與原告上述商標圖樣相較，構圖意匠相彷彿，只
    是顏色、跳躍弧度及尾巴長度、弧度不同而已，因此系爭商
    標與據以異議商標應屬外觀及意念近似商標。
  2.兩造商標商品同一或類似：
　  系爭商標指定使用於「衣服、靴子、鞋子、運動鞋、襪子、
    短襪、冠帽及禦寒用耳罩」等商品，與原告據以異議註冊第
    87447號商標之「冠帽、運動帽」、第88132號商標之「長襪
    、短襪、褲襪」、第94620號商標之「靴鞋、運動鞋」、第1
    31605號商標之「衣服」、第131624號商標之「長襪、短襪
    、褲襪」及第766352號商標之「衣服」等商品，係屬同一或
    類似商品，極其顯然。
  3.原告係世界著名之運動相關商品之產銷公司，於西元1924年
    達拉斯兄弟商社成立，西元1948年魯道夫‧達士拉創辦PUMA
    品牌，並創用以一黑色或白色向左邊呈跳躍狀之動物側面圖
    案做為商標圖樣，歷經五十多年成為世界知名商標。
  4.系爭商標與原告據以異議商標構成近似，雙方指定使用之商
    品亦屬同一或類似，原告據以異議之商標又為著名商標。考
    量上述，系爭商標實有致相關消費者產生混淆誤認之虞，依
    上揭法條之規定，自不應准其註冊。
  (三)系爭商標違反商標法第23條第1項第12款之規定，應撤銷其
    註冊：
  1.原告據以異議商標為著名商標：
    系爭商標與原告據以異議商標構成近似，已如前述。原告習
    於將該一黑色或白色向左邊呈跳躍狀之動物側面圖案商標，
    標示於商品之上，並設置網站www.puma.com，透過該網站可
    連結世界各地原告當地網站，台灣、香港、日本、韓國及中
    國大陸皆有原告之當地代理商，原告商標商品廣泛銷售至世
    界各地，年報中亦列出每年原告世界產品銷售額及成長評比
    分析報告。因此，原告商標商品具世界著名性，此亦經原處
    分所是認。
  2.系爭商標與原告著名之據以異議商標圖樣構成近似，復均指
    定使用於同一或類似商品，具有普通知識經驗之相關商品購
    買人施以普通所用之注意，對二商標商品之來源及產製主體
    有產生混淆誤認之虞；由於原告商標商品品質精良，已深獲
    相關商品購買人之喜愛，並長期應用平面及電視廣告加深相
    關大眾的印象，對相關公眾而言，原告已建立良好的商譽，
    而該一黑色或白色向左邊呈跳躍狀之動物側面圖案商標即代
    表著原告之信譽，乃相關公眾識別原告商品的標誌，參加人
    以近似之系爭商標圖樣申請註冊及使用，不僅有搭便車之嫌
    ，亦有減損原告著名商標之識別性或信譽之虞，自有上揭法
    條之適用。
  (四)綜上所述，系爭商標違反商標法第23條第1項第12、13款之
    規定，應撤銷其註冊。原處分及訴願決定認事用法均有違誤
    。祈請 鈞院鑒核，賜判決如訴之聲明，以維原告及消費者權
    益，並符法制。
乙、被告主張：
  (一)按「商標之註冊違反第23條第1項或第59條第4項規定之情形
    者，任何人得自商標註冊公告之日起3個月內，向商標專責
    機關提出異議。前項異議，得就註冊商標指定使用之部分商
    品或服務為之。」為商標法第40條第1、2項之規定，合先敘
    明。
  (二)按商標「相同或近似於他人著名之商標或標章，有致相關公
    眾混淆誤認之虞，或有減損著名商標或標章之識別性或信譽
    之虞者」、「相同或近似於他人同一或類似商品或服務之註
    冊商標或申請在先之商標，有致相關消費者混淆誤認之虞者
    」，不得註冊，為商標法第23條第1項第12、13款本文之規
    定。所謂有致消費者混淆誤認之虞，係指商標給予消費者的
    印象，可能致使消費者混淆而誤認商品\服務之來源，包括
    誤認來自不同來源的商品\服務以為來自同一來源，或者誤
    認二商標之使用人間存在關係企業、授權關係、加盟關係或
    其他類似關係。而判斷是否有混淆誤認之虞，被告公告之「
    混淆誤認之虞」審查基準，列有各項相關參考因素。
  (三)原告主張略以，原告係世界著名之運動相關商品之產銷公司
    ，於西元1924年達士斯兄弟商社成立，西元1948魯道夫‧達
    士拉創辦PUMA品牌，歷經50年，據以異議商標商品廣泛行銷
    至世界各地，於系爭商標申請註冊日93年07月01日之前，堪
    認據以異議商標已為相關事業及消費者所普遍熟知，其知名
    度已臻著名，為一著名商標。系爭「Miscellaneous Design
    」商標與據以異議之註冊第88132、87447、766352、131605
    等商標（詳如異議申請書及其附件所列）圖樣外觀及意念相
    近，復指定使用於同一或類似之「靴鞋、衣服、襪子、冠帽
    」等商品，系爭商標之註冊有違首揭條款之規定。
  (四)參加人答辯略以，系爭商標係美國經典品牌，於西元1977年
    創立，多位名人都是其商品擁護者。近來更因眾多美國紅星
    名人紛紛穿起一個以小老虎為商標的Le Tigre恤衫，系爭商
    標商品除利用網頁介紹報導外，復透過雜誌及報紙廣告宣傳
    ，並於香港、日本等國家及地區獲准註冊，足證系爭商標為
    全球知名之商標。兩造商標雖皆為動物之圖形，惟予人寓目
    印象不同，非屬近似之商標，無致消費者產生混淆誤認之虞
    ，自無首揭條款規定之適用。
  (五)本案存在之相關因素之審酌：
  1.商標是否近似暨其近似之程度：
    (1)首揭條款規定之適用，應以兩造商標或標章構成相同或近
      似為前提要件。商標近似係指二商標予人之整體印象有其
      相近之處，若其標示在相同或類似的商品/服務上時，以
      具在並知識經驗之消費者，於購買時施以普通之注意，可
      能會有所混淆而誤認二商品/服務來自同一來源或誤認不
      同來源之間有所關聯（前揭審查基準5.2.1參照）。
    (2)查系爭「Miscellaneous Design」商標圖樣係由老虎設計
      圖所構成，與據以異議之註冊第87447、88125、88132、9
      4620、131605、131624、143672、766352等商標圖樣（詳
      如異議申請書及其附件所列），係由單純之美洲獅設計圖
      ，或外文「PUMA」及美洲獅設計圖之聯合式圖樣所構成，
      該外文「PUMA」意指美洲獅，與該美洲獅設計圖觀念相同
      ；兩造商標圖樣相比較，前者係體型較壯碩有斑紋及卷曲
      尾巴作奔跑狀之老虎設計圖，後者則為體型略小纖細無斑
      紋及豎起尾巴作跳躍狀之美洲獅設計圖，二者之構圖意匠
      截然不同，外觀及觀念上予人印象分別顯然，以具有普通
      知識經驗之消費者，於購買時施以普通之注意，應不致發
      生混淆誤認之虞，應非屬近似之商標。
  2.兩造商標為各具知名度之商標或標章：
    (1)查原告固係世界著名之運動相關商品之產銷公司，西元19
      24年達士斯兄弟商社成立，西元1948年魯道夫‧達士拉創
      辦PUMA品牌，歷經50年，長期透過平面及電視廣告，並設
      置網站連結世界各地原告當地網站，且於台灣、香港、日
      本、韓國及中國大陸等國家及地區，均有當地代理商經銷
      代理其商品，據以異議商標商品已廣泛行銷至世界各地，
      於系爭商標申請註冊日93年07月01日之前，堪認據以異議
      商標已為相關事業及消費者所普遍熟知，其知名度已臻著
      名，為一著名商標。
    (2)查系爭商標係美國之品牌，於西元1977年創立，其招牌貨
      是不同顏色之橫間Polo恤衫，於80年代，美國總統雷根、
      嘻哈名歌星LL Coo1 J及多位名人都是其商品擁護者。近
      來更因眾多美國紅星名人，如Justin Timberlake、Jessi
      ca Simpson、Madonna等紛紛穿起一個以小老虎為商標的L
      e Tigre恤衫；又據以異議商標商品除利用網頁介紹報導
      外，復透過TEEN VOGUE（2005 May）、TEEN PEOPLE（200
      5 August）、OUT（2005 January、2005 July）、TAG（2
      005 July/August）、COSMOPOLITAN（2005 July、2005 M
      ay）、DETAILS（2005 January/February）、Men's fitn
      ess（2005 August）、Marie Claire、In Touch（2005 J
      une 6）、FHM（2005 May）等雜誌及報紙廣告宣傳，並於
      香港、日本等國家及地區獲准註冊，及於美國、加拿大、
      韓國、中國大陸、澳洲、新加坡等國家及地區申請註冊中
      ，足證系爭商標亦具有相當知名度之商標。據此，堪認兩
      造商標均為消費者所知悉，並可分辨兩造商標所分別表彰
      之商品來源有所不同，無產生二者為系列商標之聯想而發
      生混淆誤認之虞。
  3.兩造商標有並存使用之事實，無有不正利用據以異議商標之
    識別性或攀附商譽之情形：
    如前所述，兩造商標經原告及參加人於國外，如美國、日本
    、香港等國家及地區，有長期並存廣泛使用各自商標於同一
    商品市場之事實，並各具相當之知名度，系爭商標之註冊，
    僅係參加人為保護其現有之商譽，依本法規定申請註冊，並
    無存在不正利用據以異議商標之識別性或借此攀附原告多年
    經營之商譽，而有致減損其價值或有搭便車不勞而獲之虞之
    情形。
  (六)綜上所述，兩造商標圖樣不近似、各具相當之知名度及有長
    期並存使用於同一商品市場等因素加以判斷，系爭商標指定
    使用於同一或類似之商品上，客觀上無使一般消費者對其所
    表彰之商品來源或產製主體發生混淆誤認之虞，或存在有不
    正利用據以異議商標之識別性或借此攀附原告多年經營之商
    譽，而有致減損其價值或有搭便車不勞而獲之虞之情形，應
    無首揭法條規定之適用。
  (七)綜上論述，被告原處分洵無違誤，敬請駁回原告之訴。
　　理  由
一、商標「相同或近似於他人著名之商標或標章，有致相關公眾
    混淆誤認之虞，或有減損著名商標或標章之識別性或信譽之
    虞者」、「相同或近似於他人同一或類似商品或服務之註冊
    商標或申請在先之商標，有致相關消費者混淆誤認之虞者」
    ，不得註冊，為商標法第23條第1項第12、13款所明定。惟
    前揭條款之適用，均以兩造商標相同或構成近似為前提要件
    。
二、本件係訴外人美商‧LT2 公司前於93年07月01日以「Miscel
    l aneous Design 」商標，指定使用於商標法施行細則第13
    條所定商品及服務分類表第25類之「衣服，靴子，鞋子，運
    動鞋，襪子，短襪，冠帽及禦寒用耳罩」等商品，向被告申
    請註冊，經被告核准列為註冊第0000000 號商標（權利期間
    自94年07月01日至104 年06月30日）。嗣原告以該註冊商標
    有違商標法第23條第1 項第12、13款之規定，對之提起異議
    。案經被告審定為異議不成立之處分。原告則不服，為如事
    實欄所載之主張。是本件應審究者厥為系爭商標是否「相同
    或近似」於據以異議之商標？
三、本院判斷如下：
  (一)按商標近似係指二商標予人之整體印象有其相近之處，若其
    標示在相同或類似的商品╱服務上時，以具有普通知識經驗
    之消費者，於購買時施以普通之注意，可能會有所混淆而誤
    認二商品╱服務來自同一來源或誤認不同來源之間有所關聯
    （審查基準5.2.1 參照）。另按判斷商標近似，應以商標圖
    樣整體為觀察；此乃係由商標呈現在商品之消費者眼前的是
    整體圖樣，而非割裂為各部分分別呈現。而商標外觀近似係
    指商標圖樣之構圖、排列、字形、設色等，有產生混同誤認
    之虞者。
  (二)查本件系爭「Miscellaneous Design」商標圖樣，係由一隻
    正在向左邊奔跑之老虎圖案構成，而據以異議註冊第88132
    號「jumping PUMA」、第87447 號「JUMPING PUMA」、第76
    6352號「jumping puma」、第131605號「PUMA AND JUMPING
    PUMA DEVICE 」等商標圖樣，均是由一黑色或白色向左邊呈
    跳躍狀之動物側面圖案構成，或由該動物搭配外文「PUMA」
    所組成；系爭商標與據以異議商標相較，二者雖皆為向左邊
    呈跳躍狀或奔跑狀，惟系爭商標係體型較壯碩有斑紋及卷曲
    尾巴作奔跑狀之老虎設計圖，而據以異議商標則為體型略小
    纖細無斑紋及豎起尾巴作跳躍狀之美洲獅設計圖，二者之構
    圖意匠截然不同，外觀及觀念上予人印象分別顯然；再者，
    「老虎」或「獅子」均屬大自然習見動物，並非出自某人之
    獨創；是以，動物造形為主之商標圖樣是否近似，仍須就個
    案具體判斷。系爭商標圖樣之老虎彷若在奔跑中，而據以異
    議諸商標圖樣中之獅子姿態係呈現前腳彎曲，正欲跳躍之狀
    ，二者之構圖意匠亦難謂近似；況且兩造商標均以動物之運
    動姿勢為其構圖，已為業界所廣泛使用，自為一弱勢商標。
  (三)綜合系爭商標與據以異議商標，所選用作為圖案之動物種類
    不同，且造型各異，外觀上予人寓目之整體印象，尚屬有別
    ；異時異地隔離觀察，以具有普通知識經驗之購買人，於購
    買時施以普通所用之注意，應非屬構成近似之商標。
四、綜上所述，系爭商標與據以異議之商標並非近似，系爭商標
    自無商標法第23條第1 項第12款及第13款規定之適用。原處
    分所為「異議不成立」之處分，要無不合。訴願決定予以維
    持，亦無違誤；原告執此指摘，訴請撤銷訴願決定及原處分
    ，並請求被告應做成「第0000000 號『Miscellaneous Desi
    gn』商標之註冊應予撤銷」之處分，為無理由，均應予駁回
    。
五、本件事證已明，兩造其餘主張或答辯，已與本院判決結果無
    涉，爰毋庸一一論列，併此敘明。
據上論結，本件原告之訴為無理由，爰依行政訴訟法第98條第3
項前段，判決如主文。
中　　華　　民　　國　　96　　年　　8 　　月　　9 　　日
                       第七庭審判長法  官　李得灶
                                   法  官  林育如
                                   法  官  黃秋鴻
上為正本係照原本作成。
如不服本判決，應於送達後20日內，向本院提出上訴狀並表明上
訴理由，如於本判決宣示後送達前提起上訴者，應於判決送達後
20日內補提上訴理由書（須按他造人數附繕本）。
中　　華　　民　　國　　96　　年　　8 　　月　　9 　　日
 　　  　　　　　　　 　　  　     書記官  林苑珍
